【裁判字號】    97,交訴,110
【裁判日期】    970506
【裁判案由】    業務過失致死
【裁判全文】
臺灣臺中地方法院刑事判決             97年度交訴字第110號
公  訴  人  臺灣臺中地方法院檢察署檢察官
被      告  甲○○
上列被告因業務過失致死案件，經檢察官提起公訴（97年度偵字
第6684號），被告於準備程序中就被訴事實為有罪之陳述，本院
於聽取當事人之意見後，裁定改由受命法官獨任以簡式審判程序
審理，判決如下：
    主    文
甲○○從事業務之人，因業務上之過失致人於死，處有期徒刑拾
月；減為有期徒刑伍月，如易科罰金，以新臺幣壹仟元折算壹日
。緩刑貳年。
    犯罪事實
一、甲○○考領有適當之駕駛執照，平日在黃昏市場擺設攤販維
    生，並駕駛自小客貨車往返搭載擺攤器具，以駕駛自小客貨
    車為其附隨業務，為從事業務之人。於民國96年4 月23日晚
    間，駕駛車號8489-NS 號自小客貨車，沿臺中縣后里鄉○○
    路57巷，由西向東方向行駛，於同日晚間6 時55分許，行經
    民生路57巷與民生路口時，原應注意行車起駛前應顯示方向
    燈，注意前後左右有無障礙或車輛行人，並應讓行進中之車
    輛行人優先通行，且汽車行駛時，駕駛人應注意車前狀況，
    並隨時採取必要之安全措施，而依當時雖然天候雨、暮光、
    路面濕潤，但路面無缺陷、無障礙物、視距尚屬良好等並無
    不能注意之情形，竟疏未注意有行人鐘明軒自右側行走而來
    ，而未採取必要之安全措施，鐘明軒遂遭甲○○所駕駛之車
    號8489-NS 號自小客貨車碰壓，受有腹內出血併出血性休克
    、胸挫傷、下腔靜脈破裂出血、門脈靜脈破裂出血、肝裂傷
    、肝門十二指腸韌帶血腫、後腹膜腔血腫及右腎挫傷之傷害
    ，經送醫急救後，仍於96年4月23日晚間9時30分許，因傷重
    不治，在臺中縣大甲鎮私立光田醫院死亡。
二、案經臺中縣警察局大甲分局報告臺灣臺中地方法院檢察署檢
    察官相驗後偵查起訴。
    證據並所犯法條
一、訊據被告甲○○對於上開時、地駕車發生車禍肇事致被害人
    鐘明軒受傷死亡等事實，均坦承不諱，並有道路交通事故現
    場圖、道路交通事故調查報告表(一)、(二)、光田綜合醫院診斷
    證明書，現場照片8 張附卷可稽。另被害人鐘明軒因本件車
    禍事故受傷死亡之事實，亦經臺灣臺中地方法院檢察署檢察
    官督同檢驗員相驗屬實，製有相驗屍體證明書、勘（相）驗
    筆錄、履勘現場筆錄各1 份，及相驗相片、現場勘查相片18
    張在卷可佐。按車輛行駛時，駕駛人應注意車前狀況，隨時
    採取必要之安全措施；又起駛前應顯示方向燈，注意前後左
    右有無障礙或車輛行人，並應讓行進中之車輛行人優先通行
    ，道路交通安全規則第94條第3項、第89條第1項第6 款分別
    訂有明文。被告駕車自應注意上述道路交通安全規定，且依
    當時天候路況，又無不能注意之情形，竟疏末注意及此，以
    致肇事，致被害人受傷死亡，被告應有過失。又被告因其違
    規駕車行為，對於行經上開肇事路段之被害人，製造法所不
    容許之風險，並且該風險在具體事件歷程中實現，而導致被
    害人受傷死亡之構成要件結果發生，該傷害結果顯可歸責於
    被告，堪認被告過失駕駛行為與被害人受傷死亡結果間，顯
    有相當因果關係。綜據上述，被告過失致死犯行，堪以認定
    。
二、按刑法上所謂業務，係指個人基於其社會地位繼續反覆所執
    行之事務，其主要部分之業務固不待論，即為完成主要業務
    所附隨之準備工作與輔助事務，亦應包括在內（最高法院71
    年臺上字第1550號判例意旨參照）。又汽車駕駛人之駕駛工
    作，乃隨時可致他人身體生命於危險之行為，並係具有將該
    行為繼續，反覆行使之地位之人。因此應有經常注意俾免他
    人於危險之特別注意義務，故其駕駛車輛本屬其社會活動之
    一，在社會上有其特殊之屬性（地位），其本於此項屬性（
    地位）而駕車，自屬基於社會生活上之地位而反覆執行事務
    ，因之，在此地位之駕車，不問其目的為何，均應認其係業
    務之範圍（最高法院75年臺上字第1685號判例意旨參照），
    亦不因其駕駛時為上班或下班時間而有差別（最高法院92年
    度臺上字第4251號判決意旨參照），也不問其駕車時間、目
    的及車輛種類（大、小、客、貨車）而有異（最高法院96年
    度臺上字第1313號判決意旨參照）。查被告甲○○平日以所
    駕駛之自小客貨車載運擺攤用具，在市場擺設攤位維生，業
    據被告陳明在卷，其駕駛自小客貨車自為其附隨業務。是核
    其所為，係犯刑法第276條第2項之從事業務之人，因業務上
    之過失致人於死罪。爰審酌被告行車未遵守交通規則而過失
    致人於死之行為，雖非如故意行為之惡性重大，但被告對於
    本案車禍之發生，確實具有前揭過失，並造成被害人鐘明軒
    死亡之悲劇，被害人家屬之精神、心理亦因之受嚴重創傷，
    內心之悲痛、遺憾，經久難以平息、彌補；被告之過失程度
    、肇事之情節；及被告犯罪後坦承犯行，並已與被害人家屬
    達成和解，有調解筆錄一份在卷可稽，足認被告犯罪後態度
    良好等一切情狀，量處如主文所示之刑。
三、又被告所犯業務過失致死罪，因其犯罪時間在96年4月24 日
    以前，合於中華民國96年罪犯減刑條例第2 條第1項第3款之
    減刑條件，應減其刑期二分之一。
四、末查，被告前未曾受有期徒刑以上刑之宣告，有臺灣高等法
    院被告前案紀錄表一份在卷可憑，其因一時疏失，致罹刑章
    ，且事後亦與被害人家屬達成和解，賠償新台幣320 萬元，
    經此偵審科刑之教訓後，當知所警惕，信無再犯之虞，本院
    因認上開對其所宣告之刑，以暫不執行為適當，爰併諭知緩
    刑2年，以啟自新。
據上論斷，應依刑事訴訟法第273 條之1第1項、第299條第1項前
段，刑法第276條第2項、第41條第1項前段、第74條第1款，刑法
施行法第1條之1第1項、第2項前段，中華民國96年罪犯減刑條例
第2條第1項第3款、第7條、第9條，判決如主文。
中    華    民    國    97    年    5     月    6     日
                  刑事第六庭  法  官  高英賓
上正本證明與原本無異。
如不服本判決，應於收受送達後10日內向本院提出上訴書狀（應
敘述具體理由並附繕本）。
上訴書狀如未敘述理由，應於上訴期間屆滿後20日內補提理由書
於本院。
                              書記官  司立文
中    華    民    國    97    年    5     月    6     日
附錄論罪科刑法條：
中華民國刑法第276條
因過失致人於死者，處2年以下有期徒刑、拘役或2千元以下罰金
。
從事業務之人，因業務上之過失犯前項之罪者，處5 年以下有期
徒刑或拘役，得併科3 千元以下罰金。


司法院資訊處製作；財團法人民間司法改革基金會備份。
